臺灣臺南地方法院民事裁定　　　　　 100年度消債更字第17號
聲 請 人即
債　務　人　鄭湘君
上當事人因消費者債務清理事件聲請更生，本院裁定如下：
    主    文
聲請人鄭湘君自民國一○○年三月二十八日下午四時起開始更生
程序，並命司法事務官進行本件更生程序。
    理    由
一、按債務人不能清償債務或有不能清償之虞，得依本條例所定
    更生或清算程序，清理其債務；債務人無擔保或無優先權之
    債務總額未逾新臺幣一千二百萬元者，於法院裁定開始清算
    程序或宣告破產前，得向法院聲請更生；法院開始更生程序
    之裁定，應載明其年、月、日、時，並即時發生效力，消費
    者債務清理條例（下稱本條例）第3條、第42條第1項、第45
    條第1項分別定有明文。又按債務人對於金融機構因消費借
    貸、自用住宅借款、信用卡或現金卡契約而負債務，在聲請
    更生或清算前，應提出債權人清冊，以書面向最大債權金融
    機構請求協商債務清償方案，並表明共同協商之意旨。債務
    人與金融機構協商成立者，不得聲請更生或清算，但因不可
    歸責於己之事由，致履行顯有重大困難者，不在此限，本條
    例第151條第1項、第5項亦分別定有明文。再按訴經撤回者
    ，視同未起訴；法院裁定開始更生或清算程序後，非經已申
    報無擔保及無優先權債權人全體同意，債務人不得撤回更生
    或清算之聲請。法院於裁定前，已依第19條規定為保全處分
    者，亦同。關於更生或清算之程序，除本條例別有規定外，
    準用民事訴訟法之規定。民事訴訟法第263條第1項前段、本
    條例第12條第1項、第15條亦分別規定甚明。
二、聲請意旨略以：聲請人即債務人鄭湘君雖曾依照中華民國銀
    行公會會員辦理消費金融案件無擔保債務協商機制與各債權
    銀行協商，於民國95年8月間約定以「120期、利率0%、每月
    新臺幣（下同）27,400元」還款金額之協商方案，惟聲請人
    當時每月收入僅約26,000元，此外聲請人尚須與配偶合力扶
    養二名未成年子女，根本無力支應協商款，聲請人只能先向
    朋友周轉，勉強依約繳款3、4個月後毀諾。而聲請人另於99
    年6月20日與中國信託商業銀行為個別協商一致性，中國信
    託商業銀行提供「160期、利率0%、每月6,668元」之還款方
    案，永豐商業銀行股份有限公司亦與聲請人協商，提供「首
    月5,034元，次月以後按月繳2,517元」之方案，因聲請人不
    知個別協商一致性之流程，致錯過協商期間而未與其他債權
    銀行成立協商，嗣各債權銀行所要求之還款之金額已遠超過
    聲請人之還款能力，是以，聲請人無力繼續履行95年8月所
    成立之協商還款方案，顯係非可歸責於聲請人之事由，致履
    行原協商內容有重大困難，應仍得聲請更生。又聲請人無擔
    保或無優先權之債務總額未逾1,200萬元，復未經法院裁定
    開始清算程序或宣告破產，爰依法向本院聲請更生等語。
三、經查：聲請人主張之上開事實，業據其提出戶籍謄本、財團
    法人金融聯合徵信中心之當事人綜合信用報告、聲請人95至
    98年度之國稅局綜合所得稅各類所得資料清單、財產歸屬資
    料清單、勞保、健保投保資料、薪資明細表、聲請人郵局、
    銀行存摺影本及其他生活開銷明細等件為憑。本院另依職權
    調取聲請人95至98年稅務電子閘門財產所得調件明細表，認
    聲請人於毀諾時即95年8月至95年12月間，每月平均薪資為
    25,197元，而聲請人雖曾於本條例施行前，與各債權銀行就
    無擔保債務成立協商，約定自95年8月起，分120期、利率0%
    、每月償還27,400元，有協議書及無擔保債務還款計劃附卷
    可按。聲請人主張其每月收入已不足支付協商金額，聲請人
    係因不可歸責於己之事由，致履行上開協議顯有重大困難等
    情，本院經審酌上開事證，認聲請人上開主張堪予採信，且
    聲請人確已達不能清償債務之程度。另聲請人前雖曾經本院
    97年度消債清字第31號宣告開始清算程序，惟聲請人嗣於清
    算程序中經全體債權人同意撤回清算，有本院97年度消債清
    字第31號、98年度執消債清字第6號卷可參，依本條例第15
    條準用民事訴訟法第263條第1項前段關於撤回之規定，應視
    為聲請人未聲請清算，又聲請人未曾依本條例或破產法之規
    定而受刑之宣告等情，亦有本院民事紀錄科查詢表、臺灣高
    等法院被告前案紀錄表在卷可憑。
四、綜上所述，聲請人僅係一般消費者，並未從事營業，其已達
    不能清償債務或有不能清償之虞之程度，其中無擔保或無優
    先權之債務，在1,200萬元以下。聲請人前於清算程序中經
    全體債權人同意撤回清算，視為未聲請清算，復未經法院裁
    定宣告破產，又查無本條例第6條第3項、第8條或第46條各
    款所定駁回更生聲請之事由存在，則聲請人聲請更生，應屬
    有據，爰裁定如主文。惟本院裁定准許開始更生程序，僅係
    依本條例立法意旨，在經濟生活上讓債務人有一個之更生機
    會，並非債務人之一切債務自此即免負清償之責，且債務人
    須於更生程序中與債權人協議「更生方案」，並持續履行更
    生方案後（清償期間為6年以內，但有特別情事者，得延長
    為8年），債務人之債務始能依同條例第73條生消滅之效力
    ，請債務人注意。
中    華    民    國   100    年    3     月    28    日
                    民事第一庭  法  官  張家瑛
上為正本係照原本作成。
本裁定不得抗告。
本裁定已於100年3月28日下午4時公告。
中    華    民    國   100    年    3     月    28    日
                                書記官  吳俊達